【裁判字號】    88,簡上,5
【裁判日期】    890926
【裁判案由】    排除侵害
【裁判全文】
臺灣苗栗地方法院民事判決  八十八年度簡上字第五號
    上  訴  人    丙○○
    訴訟代理人    李文傑律師
                  林建鼎律師
    複  代理人    甲○○
    送達代收人    李文傑律師
    被上訴人      乙○○
右當事人間請求排除侵害事件，上訴人對於中華民國八十七年十一月十三日本院八十
七年度苗簡字第五五九號第一審判決提起上訴，本院判決如左：
    主      文
上訴駁回。
第二審訴訟費用由上訴人負擔。
    事      實
甲、上訴人方面：
一、聲明：求為判決：
    （一）原判決關於駁回上訴人在第一審其餘之訴及該部分假執行之聲請暨命負擔
          訴訟費用部分之裁判均廢棄。
    （二）被上訴人應將座落苗栗縣後龍鎮○○段校寄埧小段二○七之五地號土地上
          之建物拆除，將占用之土地返還上訴人。
    （三）第一審廢棄部分及第二審訴訟費用由被上訴人負擔。
    （四）第二項聲明，上訴人願供擔保，請准宣告假執行。
二、陳述：除與原判決所載相同者，予以引用外，補述略稱：
    （一）被上訴人所有之建物係二層樓房，故該建物占用系爭土地之部分，非僅原
          審起訴狀所載之柱子，柱子承載之第二層建物，自亦已占用系爭土地，爰
          擴張聲明如上訴聲明所載。
    （二）被上訴人之建物前半部係向東北方斜向突出於後半部而興建，其後半部復
          係緊臨系爭土地與被上訴人所有座落同小段二○七之二地號土地之界址建
          築，則被被上訴人建物前半部必有占用系爭土地之情事，上訴人前曾委請
          竹南地政事務所予以鑑測，亦證實上情。
    （三）原審認被上訴人之上開建物未有占用系爭土地，係以八十七年十月二日復
          丈成果圖顯示未有占用情形為其論據，惟就上開成果圖所示被上訴人建物
          右側邊線加以延伸，結果被上訴人所有之上開建物後半部距離兩造土地界
          址，至少一公尺，顯與現狀不符，是上開複丈成果圖既不符現狀，複丈成
          果圖所示測量結果錯誤，即不足供為本案之認據。
    （四）被上訴人建物鄰接上訴人土地部分，其外緣並無任何凹陷轉折之情形，惟
          內政部土地測量局製作之鑑定圖所示被上訴人建物外緣，即Ｂ、Ｃ、Ｄ、
          Ｅ之連接虛線卻係彎曲折線。
    （五）依地政機關前於現場所為系爭土地以北，毗鄰之同段二○七之一九地號土
          地與二○七之一六、二○七之一○地號土地之界標標示，被上訴人建物面
          臨道路部分，占用上開二○七之一九地號土地之範圍，已逾二分之一，然
          內政部土地測量局鑑定圖所示占用情形，則未達四分之一。
三、證據：除與原判決所載相同者予以引用外，補提照片二張，並聲請內政部土地測
          量局測量及聲請訊問證人即竹南地政事務所測量員羅世安、鑑定證人即內
          政部土地測量局測量員陳志銓。
乙、被上訴人方面：
一、聲明：求為判決如主文所示。
二、陳述：除與原判決所載相同者予以引用外，補述略稱：
    （一）被上訴人現有房屋改建前即使用「國有苗縣字第五六九號基地」，八十五
          年一月間向財政部國有財產局申購上開基地，經核符規定，於八十五年二
          月八日繳清土地價款，取得國有財產局台灣中區辦事處八十五年二月八日
          財台中區售字第一九五九三號國有基地產權移轉證明書，嗣經財產局中區
          辦事處以八十四年三月一日台財中新字第一○四七號函，請苗栗縣竹南地
          政事務所依上開函文補辦測量登記。
    （二）財產局於測量後取得該基地，並委由被上訴人持向苗栗縣竹南地政事務所
          辦理土地登記相關手續，地號經編為苗栗縣後龍鎮○○段校寄埧小段二○
          七之一六地號，被上訴人於八十五年三月二十日依法取得該土地所有權。
    （三）被上訴人承買上開國有土地，國有財產局函請竹南地政事務所測量日期，
          亦經通知鄰近土地所有權人及上訴人父親到場確認及指界，被上訴人承買
          國有土地，地上建物即存在，即先建後買，土地測量結果證實被上訴人確
          未占用上訴人土地，無庸置疑。
三、證據：除與原判決所載相同者予以引用外，補提繳款收據、國有財產局台灣中區
    辦事處國有基地產權移轉證明書、國有財產局台灣中區辦事處函、土地登記申請
    書、地籍圖謄本、土地登記簿謄本、複丈成果圖各一件、照片一張為證。
丙、本院依上訴人聲請履勘現場，並囑託內政部土地測量局測量及訊問該局測量員陳
    志銓。
    理      由
一、上訴人於原審聲明求為判決被上訴人應將座落苗栗縣後龍鎮○○段校寄埧小段二
    ○七之五地號土地上建物之柱子（門牌號碼：苗栗縣後龍鎮校椅里九鄰八十九號
    ）拆除，將占有土地返還上訴人；上訴人上訴後擴張訴之聲明求為判決被上訴人
    應將座落苗栗縣後龍鎮○○段校寄埧小段二○七之五地號土地上之建物拆除（位
    置及面積以實測為準），上訴人請求之基礎事實同一，依民事訴訟法第四百四十
    六條第一項但書、第二百五十五條第一項第二款規定，應予允許，合先敘明。
二、本件上訴人起訴主張：座落苗栗縣後龍鎮○○段校寄埧小段二０七之
    五、二０七之十八號土地二筆，均為上訴人所有，被上訴人未經原告之同意，擅
    自分別占用上開二筆土地建築房屋及設置地下水井，上訴人發覺後曾數度促請被
    告拆屋還地，惟被告均置之不理，為此依民法第七百六十七條規定提起本訴（原
    判決命被上訴人應將座上開二○七之十八地號土地上之水井拆除，並將土地返還
    上訴人部分，未據被上訴人聲明不服，此部分業已確定）。被上訴人則以：當初
    被告要蓋房屋時，原告之前手表示房屋並未越界，八十六年間，原告向前手購買
    系爭土地後，始爭執被告房屋有越界，資為抗辯。
三、查系爭二○七之五地號土地為上訴人所有，門牌號碼苗栗縣後龍鎮校椅里九鄰八
    十九號房屋則為被上訴人所有，為兩造所不爭執，並有土地登記簿謄本附卷可憑
    ，堪信為真實。
三、上訴人主張：被上訴人之建物（門牌號碼：苗栗縣後龍鎮校椅里九鄰八十九號）
    前半部係向東北方斜向突出於後半部而興建，其後半部復係緊臨系爭土地與同小
    段二○七之二地號土地之界址建築，則被上訴人建物前半部必有占用系爭土地，
    原審復丈成果圖與現狀不符，測量結果錯誤，又被上訴人建物鄰接系爭土地部分
    ，其外緣並無任何凹陷轉折之情形，惟內政部土地測量局製作如附圖之鑑定圖所
    示被上訴人建物外緣，即Ｂ、Ｃ、Ｄ、Ｅ之連接虛線卻係彎曲折線，又依地政機
    關前於現場所為之界標標示，被上訴人建物面臨道路部分，占用上開二○七之一
    九地號土地之範圍，已逾二分之一，然內政部土地測量局鑑定圖所示占用情形，
    則未達四分之一等語。
四、經查本件經原審囑託苗栗縣竹南地政事務所測量結果，被上訴人所有上開房屋並
    未占用上訴人所有系爭二○七之五地號土地，此有複丈成果圖附於原審卷可憑，
    又上訴人不服原審囑託測量結果，再聲請內政部土地測量局測量結果，被上訴人
    所有上開房屋，亦未越界占用系爭二○七之五地號土地，此有該局八十八年九月
    十八日八八地測二字第一四○一一號函檢附之鑑定書及鑑定圖附卷可稽；而該鑑
    定圖係首先用電子測距經緯儀在系爭土地附近周圍施測圖根點，並經檢核閉合後
    作為該測區之控制點，然後以各圖根點為基點，依據法官現場指示分別施測系爭
    土地及附近可靠界址，並計算其座標值輸入電腦，再將各界址點以自動繪圖儀展
    繪於鑑測原圖上），然後依據苗栗縣竹南地政事務所保管之地籍圖謄繪本案有關
    土地經界線，與前項成果核對檢核後測定於鑑測原圖上，作成鑑定圖，此有前開
    鑑定書附卷可稽，且土地測量局就土地之測量為地政事務所之上級機關，其採用
    之測量工具及技術為目前國內最先進之測量工具及技術，此為本院職務上所已知
    情事，則其鑑定圖自可採信。雖上訴人又主張：被上訴人建物外緣並無任何凹陷
    轉拆之情形，但鑑定圖所示被上訴人建物外緣卻係彎曲折線，與現況不符云云。
    惟查鑑定人即內政部土地測量局測量員陳志銓於本院證稱：「我測的結果Ｃ、Ｄ
    的轉折點是一點點，我劃的圖是一千二百分之一，我是依現場現狀測量，Ｃ、Ｄ
    點是放大比例：：」等語，鑑定圖既依房屋現狀測量，尚難指鑑定圖有何不正確
    之處，上訴人主張尚難信為真實。
五、上訴人主張：依地政機關前於現場所為系爭土地以北，毗鄰之同段二○七之一九
    地號土地與二○七之一六、二○七之一○地號土地之界標標示，被上訴人建物面
    臨道路部分，占用上開二○七之一九地號土地之範圍，已逾二分之一，然內政部
    土地測量局鑑定圖所示占用情形，則未達四分之一云云。惟查上訴人所稱地政機
    關前於現場所為界標標示，並非本件訴訟所為之測量標示，且內政部土地測量局
    為地政事務所之上級機關，其採用之測量工具及技術，為目前國內最先進之測量
    工具及技術，已如上述，則被上訴人房屋是否有占有系爭二○七之五地號土地，
    自以土地測量局之鑑定圖為認定之依據，而不能以上訴人所指於訴外測量之標示
    為認定之依據，上訴人主張自無可採。
六、綜上所述，本件上訴人依民法第七百六十七條規定，請求被上訴人拆屋還地，洵
    屬無據，不應准許。原審為上訴人此部分敗訴之判決，判決駁回上訴人對被上訴
    人之請求及假執行之聲請，核無違誤，上訴人就原判決此部分聲明不服，求予廢
    棄改判，為無理由，應予駁回。
七、兩造其餘攻擊防禦方法，均不影響本判決之結果，爰不一一論述，併予敘明。
八、據上論結，本件上訴為無理由，依民事訴訟法第四百三十六條之一第三項、第四
    百四十九條第一項、第七十八條，判決如主文。
中      華      民      國    八十九    年      九      月    二十六    日
                                  臺灣苗栗地方法院民事庭
~B審判長法官  宋國鎮
~B法      官  邱光吾
~B法      官  林念祖
右為正本係照原本作成。
如對本判決上訴，須於判決送達後廿日內向本院提出上訴狀。
~B法院書記官  歐樹根
中      華      民      國    八十九    年      九      月    二十六    日


司法院資訊處製作；財團法人民間司法改革基金會備份。
